【裁判字號】    96,訴,960
【裁判日期】    970124
【裁判案由】    優惠存款
【裁判全文】
高雄高等行政法院裁定
                                九十六年度訴字第九六０號
原      告  甲○○
被      告  台灣銀行股份有限公司鳳山分公司
代  表  人  乙○○
訴訟代理人  丁○○
            丙○○
上列當事人間優惠存款事件，原告不服國防部中華民國九十六年
二月十五日九十六年決字第二０號訴願決定，提起行政訴訟。本
院裁定如下：
    主  文
本件移送於台灣高雄地方法院。
    理  由
一、按「行政法院認其無受理訴訟權限者，應依職權以裁定將訴
    訟移送至有受理訴訟權限之管轄法院。數法院有管轄權而原
    告有指定者，移送至指定之法院。」行政訴訟法第十二條之
    二第二項所明定。次按，行政訴訟法第二條規定：「公法上
    之爭議，除法律別有規定外，得依本法提起行政訴訟。」乃
    明示提起行政訴訟，須以公法上爭議之事件為限，故行政機
    關與人民因私權關係發生爭執，則屬於民事訴訟範圍，應向
    普通法院訴請裁判，非屬行政爭訟範圍。而「我國關於行政
    訴訟與民事訴訟之審判，依現行法律之規定，係採二元訴訟
    制度，分由不同性質之法院審理。關於因公法關係所生之爭
    議，由行政法院審判，因私法關係所生之爭執，則由普通法
    院審判。」則經司法院釋字第四四八號解釋在案，足徵行政
    訴訟程序，乃國家司法機關用以解決當事人間關於公法上之
    爭議所施行之程序，倘非屬公法上爭議事件，行政法院自無
    審判權。
二、緣原告於民國八十五年十二月五日將退伍金新台幣（下同）
    六十三萬零三百元向被告辦理優惠存款，旋於同年月二十七
    日辦理銷戶，並於銷戶取款憑條背面親簽「本人甲○○自願
    放棄優惠存款」之聲明。原告嗣向被告申請恢復前項優惠存
    款權利，經被告以有違陸海空軍退伍除役官兵退除給與及保
    險退伍給付優惠儲蓄存款辦法第五條第二項規定，於九十五
    年九月七日以鳳山營字第０九五０００五六二二一號函覆歉
    難辦理優惠存款回存事宜。原告不服，乃循序提起本件行政
    訴訟。
三、經查，被告固係依據陸海空軍退伍除役官兵退除給與及保險
    退伍給付優惠儲蓄存款辦法第五條第二項規定不同意原告再
    辦理優惠存款，惟本件被告並非中央或地方機關，且核其與
    原告間之存款關係，係屬民法上消費寄託契約之範疇，並無
    公權力行使可言，是兩造間如就優惠存款應否續存而生爭執
    ，係屬私法上之爭議，行政法院並無審判權，原告應循民事
    訴訟途徑救濟，原告向本院提起本件行政訴訟，難謂合法，
    爰依前述規定，依職權將本件訴訟移送於有審判權之台灣高
    雄地方法院。
四、依行政訴訟法第十二條之二第二項前段，裁定如主文。
中    華    民    國  九十七  年    一    月  二十四  日
            高雄高等行政法院第一庭
                        審判長法官  呂  佳  徵
                              法官  林  勇  奮
                              法官  蘇  秋  津
以上正本係照原本作成。
如不服本裁定，應於裁定送達後十日內以書狀敘明理由，經本院
向最高行政法院提出抗告（須按對造人數附具繕本）。
中    華    民    國  九十七  年    一    月  二十四  日
                            書記官  陳  嬿  如


司法院資訊處製作；財團法人民間司法改革基金會備份。
